【裁判字號】    97,抗,152
【裁判日期】    980205
【裁判案由】    拍賣抵押物
【裁判全文】
臺灣臺南地方法院民事裁定               97年度抗字第152號
再抗告人  甲○○
相對人    乙○○
上列當事人間拍賣抵押物事件，上訴人對於民國97年12月19日本
院97年度抗字第152號第二審裁定提起再抗告，本院裁定如下：
    主  文
再抗告駁回。
再抗告費用新臺幣壹仟元由再抗告人負擔。
    理  由
一、又「抗告及再抗告，除本法另有規定外，準用民事訴訟法關
    於抗告程序之規定」，非訟事件法第46條定有明文。另「抗
    告，除本編別有規定外，準用第3編第1章之規定。第436條
    之2第1項之逕向最高法院抗告、第486條第4項之再為抗告，
    準用第3編第2章之規定」，民事訴訟法第495條之1亦有明定
    。再按「抗告，除別有規定外，由直接上級法院裁定。抗告
    法院之裁定，以抗告不合法而駁回者，不得再為抗告。但得
    向原法院提出異議。前項異議，準用第484條第2項及第3項
    之規定。除前二項之情形外，對於抗告法院之裁定再為抗告
    ，僅得以其適用法規顯有錯誤為理由。第436條之6之規定，
    於前項抗告準用之」，新修正之民事訴訟法第486條亦有明
    文。又民事訴訟法第495條之1明文規定【第486條第4項之再
    為抗告，準用第3編第2章之規定】，而第三篇為上訴審程序
    ，其第二章為第三審程序，是第二章第三審程序規應之條文
    ，應為民事訴訟法第486條第4項之再為抗告，準用之範圍。
    其中民事訴訟法第466條之1第1項規定「對於第二審判決上
    訴，上訴人應委任律師為訴訟代理人。但上訴人或其法定代
    理人具有律師資格者，不在此限。」，本院業於98年1月10
    日發函抗告人補正是否有委任訴訟代理人，抗告人亦未補正
    ，依民事訴訟法第466條之1第4項規定，本件抗告人之再抗
    告程序不合法。
二、按「抗告法院之裁定，以抗告不合法而駁回者，不得再為抗
    告。但得向原法院提出異議。前項異議，準用民事訴訟法第
    484條第2項及第3項之規定。除前二項之情形外，對於抗告
    法院之裁定再為抗告，僅得以其適用法規顯有錯誤為理由，
    並經原法院之許可者為限。前項許可，以原裁定所涉及之法
    律見解具有原則上重要性者為限。民事訴訟法第436條之3第
    3項、第4項及第436條之6之規定，於第3項之抗告準用之。
    」，非訟事件法第45條定有明文。所謂適用法規顯有錯誤，
    係指原第二審法院裁定就其取捨證據所確定之事實適用法規
    顯有錯誤而言。而所謂原則上之重要性，係指該訴訟事件所
    涉及之法律問題意義重大而有加以闡釋之必要而言。又民事
    訴訟法第436條之3第3項、第4項之規定，於依非訟事件法第
    45條第3項所提起之再抗告依非訟事件法第45條第5項規定亦
    準用之。故原法院若認為依據非訟事件法第45條第3項所提
    起之抗告，不應許可者，應準用民事訴訟法第436條之3第3
    項之規定，裁定駁回其抗告。查：本院97年12月19日97年度
    抗字第152號第二審裁定，業以：【本件抗告意旨無非係以
    ：抵押權係屬通謀虛偽意思表示之情形下所設定，兩造間並
    無債權債務存在而有所爭執云云，核屬實體法上之爭執，依
    首揭判例意旨，應由抗告人另行提起訴訟，以資解決，尚非
    本件非訟程序所得審究，從而，抗告人提起本件抗告，於法
    即有未合，應予駁回。】而駁回抗告人之抗告。其中所謂首
    揭判例亦明載為【一、按扺押權人，於債權已屆清償期而未
    清償者，得聲請法院拍賣抵押物，就其賣得價金而受清償，
    民法第873條第1項定有明文。又聲請拍賣抵押物，原屬非訟
    事件，祇須其抵押權已經依法登記，並依登記之清償期業已
    屆滿而未受清償時，法院即應為許可拍賣之裁定，倘當事人
    就抵押債權之存否有爭執時，不妨提起訴訟以求解決，殊不
    容依抗告程序聲明不服（最高法院58年臺抗字524號判例、
    95年度台抗字第4號民事裁定參照）。】等語，本件再抗告
    人提起再抗告亦以：系爭抵押權係通謀虛偽意思表示而無效
    ，兩造間亦無債權存在，既無實際債權存在，系爭抵押權自
    無所附麗為論據（見再抗告人97年11月10日再抗告狀），自
    無涉適用法規顯有錯誤及原則上之重要性，再抗告人之再抗
    告，不合前開規定說明，亦應駁回。
三、依非訟事件法第45條第5項、第46條、民事訴訟法436條之3
    第3項、第466條之1第1項、第495條之1、第95條、第78條，
    裁定如主文。
中    華    民    國    98    年    2     月     5    日
                  民事第一庭    法  官  曾鴻銘
以上正本係照原本作成。
如對本裁定抗告須於裁定送達後10日內向本院提出抗告狀，並應
繳納抗告費新台幣1,000元整。
中    華    民    國    98    年    2     月     5    日
                                      書記官  盧昱蓁


司法院資訊處製作；財團法人民間司法改革基金會備份。
